【裁判字號】    92,訴,974
【裁判日期】    920506
【裁判案由】    給付貨款
【裁判全文】
臺灣臺北地方法院民事判決  九十二年度訴字第九七四號
    原      告  瞻輝企業有限公司    台北縣新莊市○○路五一四巷五三弄十七號
    法定代理人  乙○○
    訴訟代理人  林復宏律師
    被      告  三懋科技工業股份有限公司
?
    法定代理人  甲○○
    訴訟代理人  趙培宏律師
                胡志彬律師
右當事人間請求給付貨款事件，本院判決如左：
    主    文
被告應給付原告新台幣柒拾柒萬柒仟玖佰柒拾陸元及自民國九十二年三月四日起至清
償日止，按週年利率百分之五計算之利息。
訴訟費用由被告負擔。
本判決於原告以新台幣貳拾陸萬元供擔保後，得假執行。但被告如於假執行程序實施
前，以新台幣柒拾柒萬柒仟玖佰柒拾陸元為原告預供擔保後，得免為假執行。
    事    實
甲、原告方面：
  一、聲明：除假執行擔保金額外，如主文第一項所示。
  二、陳述略稱：被告三懋科技工業股份有限公司（下稱三懋公司）自民國九十年二
      月間起開始向原告瞻輝企業有限公司（下稱瞻輝公司）購買貨物，其後每月兩
      造均有交易，依雙方交易慣例，被告應於原告交貨後，以三月期票，或於交貨
      後三月內以現金或匯款方式支付貨款。然被告應給付原告九十年十一月份以後
      之貨款，遲至九十一年四月均未能給付，原告乃自九十一年四月中旬後停止出
      貨與被告，並派員赴被告公司催討，惟被告公司員工竟以被告公司無資力為由
      ，拒絕清償。按買受人對於出賣人，有交付約定價金及受領標的物之義務。又
      買賣標的物與其價金之交付，除法律另有規定或契約另有訂定或另有習慣外，
      應同時為之。民法第三百六十七條及第三百六十九條分別定有明文。查，被告
      自九十年十月底起至九十一年四月間向原告購買之貨物，悉經原告交貨，並為
      被告受領驗收完畢，兩造於上開期間之交易，貨款金額累計達新台幣（以下同
      ）八十萬零二百零四元，被告依上揭規定及兩造交易習慣，至遲應於九十一年
      七月前償畢上開貨款全部，惟被告僅於九十一年十一月十二日以匯款清償二萬
      二千二百二十八元，尚有七十七萬七千九百七十六元迄未給付，屢經催討均拒
      不清償，為此提起本件訴訟。
  三、證據：提出三懋公司產品檢驗單及原告公司明細對帳單影本等件為證。
乙、被告方面：
  一、聲明：原告之訴及假執行之聲請均駁回。如受不利判決，請准供擔保宣告免為
      假執行。
  二、陳述略稱：原告所請求九十年十一月至九十一年四月之貨款尚未經兩造會算對
      帳，因原告所提供之貨物有品質不良等情形，須兩造就相關貨物之單價、數量
      、不良品及原料會算後，始能計算貨款，而原告所提出之九十年十一月後之對
      帳單為原告自行製作者，尚未經兩造會算對帳，亦未扣除不良品，與九十年九
      月前之對帳單皆有記載不良品並扣除不良品、原料等金額以核算貨款者即有不
      同，不足為憑。
    理    由
一、按，訴狀送達後，原告不得將原訴變更或追加他訴。但有下列各款情形之一者，
    不在此限：．．．三、擴張或減縮應受判決事項之聲明者。民事訴訟法第二百五
    十五條第一項第三款定有明文。查，本件原告起訴時原聲明請求「被告應給付原
    告七十九萬七千零九十元，及自起訴狀繕本送達翌日起至清償日止，按年息百分
    之五計算之利息。」嗣於起訴後訴訟繫屬中之九十二年四月二十二日言詞辯論時
    改為請求如其聲明即如主文第一項所示（見本院卷第六十四頁），核係減縮應受
    判決事項之聲明，被告並表示無意見（見本院卷第六十五頁），與上開規定尚無
    不合，合先敘明。
二、原告主張被告三懋公司自九十年二月間起陸續向其購買貨物，依兩造間交易慣例
    ，被告應於其交貨後，以三月期票，或於交貨後三月內以現金或匯款方式支付貨
    款，嗣因被告應給付之九十年十一月份以後之貨款，遲至九十一年四月均未能給
    付，其即自九十一年四月中旬後停止出貨與被告，並派員赴被告公司催討，惟被
    告公司竟以無資力為由，拒絕清償，被告自九十年十月底起至九十一年四月間向
    其購買之貨物，悉經原告交貨，並為被告受領驗收完畢，兩造於上開期間之交易
    ，貨款金額累計達八十萬零二百零四元，被告至遲應於九十一年七月前清償上開
    貨款全部，惟被告僅於九十一年十一月十二日以匯款清償二萬二千二百二十八元
    ，尚有七十七萬七千九百七十六元迄未給付，屢經催討均拒不清償之事實，已據
    其提出三懋公司產品檢驗單及原告公司明細對帳單等件為證，被告雖以原告所提
    供之貨物有品質不良等情形，且尚未經兩造會算對帳，亦未扣除不良品，貨款尚
    未確定，對帳單不足為憑等語為辯，惟嗣經原告自行核算，扣除不良品、原料等
    金額，並減縮如其聲明（即如主及第一項）所示金額後，已表示不爭執（見本院
    卷第六十五頁），應認原告之主張為可採信。
三、按買受人對於出賣人，有交付約定價金及受領標的物之義務。又買賣標的物與其
    價金之交付，除法律另有規定或契約另有訂定或另有習慣外，應同時為之。民法
    第三百六十七條及第三百六十九條分別定有明文。遲延之債務，以支付金錢為標
    的者，債權人得請求依法定利率計算之遲延利息。但約定利率較高者，仍從其約
    定利率。同法第二百三十三條第一項亦有明定。查，被告既尚欠原告貨款七十七
    萬七千九百七十六元迄未給付，依前開規定，自應對原告負交付約定價金之責。
四、從而，原告主張依據買賣關係，請求被告給付貨款七十七萬七千九百七十六元，
    及自起訴狀繕本送達翌日即九十二年三月四日起至清償日止，按週年利率百分之
    五計算之法定遲延利息，即屬有據，應予准許。
五、兩造陳明願供擔保請為宣告假執行或免為假執行，經核均與規定相符，爰分別酌
    定相當之擔保金額予以宣告。
六、結論：
    本件原告之訴為有理由，依民事訴訟法第七十八條、第三百九十條第二項、第三
    百九十二條，判決如主文。
中      華      民      國    九十二    年      五      月      六      日
                                  民事第三庭法      官  張明輝
右為正本係照原本作成
如對本判決上訴，須於判決送達後廿日內向本院提出上訴狀
中      華      民      國    九十二    年      五      月      七      日
                                            法院書記官  周其祥


司法院資訊處製作；財團法人民間司法改革基金會備份。
